【裁判字號】    89,訴,1723
【裁判日期】    900131
【裁判案由】    懲治盜匪條例
【裁判全文】
臺灣臺中地方法院刑事判決                        八十九年度訴字第一七二三號
    公  訴  人  臺灣台中地方法院檢察署檢察官
    被      告  羅字剛
    指定辯護人  本院公設辯護人梁乃莉
右列被告因懲治盜匪條例案件，經檢察官提起公訴（八十九年度偵字第八０六七號）
，本院判決如左：
    主  文
羅字剛共同意圖為自己不法所有，以強暴、脅迫致使不能抗拒而取他人之物，處有期
徒刑柒年陸月。扣案之球棒貳支、如附表所示之物均沒收。
    事  實
一、黃柏蒼（由本院另案審理）自八十九年二月間起，在台中市○○○街○段一三九
    號地下一樓開設「月桂冠酒店」，雇用陳閔揚、陳佳文（均由本院另案審理）擔
    任服務生，徐唐彬（由本院另案審理）則為該店仲介坐檯小姐，抽取佣金，而羅
    字剛亦自同年三月一日起為該店介紹坐檯小姐。詎其等竟基於意圖為自己不法所
    有之共同犯意聯絡，共謀在酒店外拉客，於結帳時虛漲消費額，謀取不法利益，
    倘顧客不願如數支付，即以強暴、脅迫之方式，使不能抗拒而強取顧客之財物，
    或迫令顧客簽發鉅額之本票交其等收執，強索不法利益。八十九年三月十一日凌
    晨零時五十分許，吳仁輝與羅允辰行經台中市○○路與大雅路口，經介紹進入「
    月桂冠酒店」消費，不久後認為有異，於同日凌晨一時五分許欲結帳離去，當時
    其等之消費額實僅新台幣（下同）二千五百元，惟羅字剛等人虛漲為四萬七千五
    百元，並由徐唐彬要求付款未果後，告知黃柏蒼處理。黃柏蒼遂與羅字剛、徐唐
    彬、陳閔揚、陳佳文，及綽號「阿倫」、「小偉」、「阿仁」、「阿昌」等不詳
    姓名成年男子，基於前述犯意之聯絡，陸續進入包廂內，陳閔揚先稱：「我們出
    面要加五萬元」，共同仗勢脅迫吳仁輝、羅允辰付款，吳仁輝二人不從，羅字剛
    等人即聯手持二支球棒、鐵製煙灰缸（未扣案）共同加以圍毆，使吳仁輝受有左
    上眼瞼瘀腫、左肘部挫傷、瘀腫等傷害（羅允辰未提出傷害告訴），並恫稱：「
    你們是要手斷，還是要吃子彈」，羅字剛、「阿倫」亦聲稱：「我們是在跑路，
    最好把錢拿出來」等語，脅迫其等付款，致吳仁輝、羅允辰無法抗拒後，強取吳
    仁輝皮包內之現金三千二百元、機車駕駛執照，及羅允辰皮包內之現金五百元、
  軍用汽車駕駛執照等財物；羅字剛等人基於前述意圖為自己不法所有之共同犯意
    聯絡，又脅迫吳仁輝簽發面額五十萬元本票、和解契約書各一件，脅迫羅允辰簽
    發七十萬元之本票、和解契約書各一件，且令吳仁輝、羅允辰互相在對方本票上
    簽名擔任共同發票人、在和解契約書上簽名為連帶保證人；羅字剛等人並進而基
    於意圖供行使之用之共同犯意聯絡，同時迫令吳仁輝在其本票、和解契約書上偽
    造其父吳錦城為共同發票人、共同立約人，迫令羅允辰在其本票、和解契約書上
    偽造其母胡叔珠為共同發票人、共同立約人，再交給羅字剛等人收執，藉以取得
    對吳仁輝、羅允辰、吳錦城、胡叔珠之債權，足以生損害於吳錦城、胡叔珠。迨
    至同日凌晨四時三十分許，羅字剛與黃柏蒼等人同意吳仁輝、羅允辰離去，但要
    求其等籌出二十萬元換回一張本票，或籌出五十萬元換回二張本票，且留下羅允
    辰之行動電話號碼聯絡。嗣黃柏蒼先為警於同日下午三時十分許，在台中市○○
    路忠明國小後門附近查獲；徐唐彬、陳佳文則於同日下午四時三十分許，在台中
    巿西屯路與英才路口，為警查獲，並從徐唐彬身上扣得吳仁輝之機車駕駛執照、
    吳仁輝所簽寫之和解書各一件；八十九年三月十二日凌晨三時三十分許，警方在
    臺中縣大里市○○路二八五巷五五弄七號查獲陳閔揚，自其自小客車內扣得陳閔
    揚所有、持以毆打吳仁輝、羅允辰所用之球棒二支，再由陳閔揚帶同警方至台中
    縣大里市○○路一七一號前二Ｏ六號保險櫃內，查獲吳仁輝所簽發之面額五十萬
    元本票、羅允辰所簽發面額七十萬元本票及和解書各一紙；而羅字剛則至八十九
    年七月六日，始為檢察官當庭逮捕。
二、案經吳仁輝告訴及台中巿警察局第一分局報請臺灣臺中地方法院檢察署檢察官偵
    查起訴。
    理  由
一、訊據被告羅字剛固坦承為「月桂冠酒店」介紹坐檯小姐，亦有於吳仁輝、羅允辰
    當日前往消費時在場，惟矢口有何強盜之犯行，辯稱其當日僅介紹小姐前往坐檯
    而已，其餘時間均留在酒店內之大廳，並無進入吳仁輝等人之包廂，亦無對其等
    施暴或脅迫其等開立本票、出具和解書，絕無起訴意旨所載犯行云云。經查：
    (一)右開事實業據吳仁輝、羅允辰於警訊、偵訊時指訴甚詳，並於本院審理時，到
      庭指認被告當天在包廂內對其等施強暴、脅迫，強行取走財物，並脅迫其等簽
      立前述本票及和解契約書。
    (二)又吳仁輝、羅允辰當天之消費額僅二千五百元，亦據當時在「月桂冠酒店」擔
      任會計之許瑞蘭，在本院八十九年度訴字第一一一二號乙案，於八十九年六月
      十三日審理時，結證明確。
    (三)黃柏蒼、陳閔揚、徐唐彬及陳佳文等人於八十九年三月二十八日警訊時、同年
      四月十三日檢察官偵訊時，均證稱被告羅字剛確有前開犯行，足證吳仁輝、羅
      允辰前開指訴非虛。
    (四)此外，復有扣案之本票二紙、和解書二份、吳仁輝驗傷診斷書一件、吳仁輝領
      回駕照之贓物領據一紙及球棒二支可證。從而，被告前開犯行，堪以認定，所
      辯尚非可採。
二、核被告羅字剛所為，係犯懲治盜匪條例第五條第一項第一款之意圖為自己不法所
    有，以強暴、脅迫致使不能抗拒而取他人之物罪，刑法第三百二十八條第二項之
    強盜得利罪、第二百零一條第一項之偽造有價證券罪、第二百十條之偽造私文書
    罪。其在前開本票、和解契約書上所偽造「吳錦城」、「胡叔珠」署押之行為，
    乃偽造有價證券及私文書之階段行為，均不另論罪。其與黃柏蒼、徐唐彬、陳閔
    揚、陳佳文及「阿倫」、「小偉」、「阿仁」、「阿昌」等人間，具有犯意聯絡
    及行為分擔，為共同正犯。其利用吳仁輝、羅允辰為工具，偽造吳錦城、胡叔珠
    開立之本票及和解契約書，構成間接正犯。其以一個強盜行為劫取吳仁輝、羅允
    辰之財物，又迫令吳仁輝、羅允辰簽具本票、和解契約書，取得對吳仁輝、羅允
    辰之債權，係同時觸犯懲治盜匪條例第五條第一項第一款之罪及刑法第三百二十
    八條第二項之強盜得利罪，構成想像競合犯，應依刑法第五十五條之規定，從重
    論以懲治盜匪條例第五條第一項第一款之一罪。又其以一行為同時迫令吳仁輝、
    羅允辰為工具，對吳錦城、胡叔珠所犯偽造有價證券、偽造私文書罪，亦均構成
    想像競合犯，依刑法第五十五條之規定，各應以一罪論。至其所犯懲治盜匪條例
    第五條第一項第一款之罪、刑法偽造有價證券罪、偽造私文書罪等三罪間，具有
    方法結果之牽連關係，為牽連犯，依刑法第五十五條之規定，應從較重之懲治盜
    匪條例第五條第一項第一款之罪處斷。爰審酌被告年紀尚輕，體格壯碩，卻捨正
    途不就，藉暴力圍事謀生，不僅造成吳仁輝、羅允辰之損害，亦危害社會治安，
    及其犯後已與吳仁輝、羅允辰達成和解，有和解書一份在卷可查等一切情狀，而
    量處如主文所示之刑。扣案以吳錦城、胡叔珠名義所偽造發票日均為八十九年三
    月十日，票號依序為：三一八０五二、三一八０五三號，面額各係五十萬元、七
    十萬元之本票二張，應依刑法第二百零五條之規定沒收；吳仁輝及羅允辰和解契
    約書上偽造之「吳錦城」、「胡叔珠」署押各一枚，應依刑法第二百十九條之規
    定沒收；吳仁輝及羅允辰以其名義所出具之本票、和解契約書各二件，則係被告
    因前述犯罪所得之物，爰依刑法第三十八條第一項第三款之規定，諭知沒收；另
    球棒二支乃陳閔揚所有，供與被告共同圍毆吳仁輝等人所用之物，爰依刑法第三
    十八條第一項第二款之規定沒收；至被告盜匪所得之機車駕駛執照、軍用汽車駕
    駛執照，已分別發還吳仁輝、羅允辰，有贓物領具二紙在卷可憑，另強取自吳仁
    輝之現金三千二百元、羅允辰之現金五百元，因雙方已和解歸還，均不另諭知發
    還被害人。
三、公訴意旨另以：被告羅字剛毆打吳仁輝，致其受有左上眼瞼瘀腫、左肘部挫傷、
    瘀腫等傷害，亦涉有刑法第二百七十七第一項之傷害罪嫌。按告訴乃論之罪，其
    告訴經撤回者，應諭知不受理之判決，刑事訴訟法第三百零三條第三款定有明文
    ；又刑法第二百七十七條第一項之傷害罪，依同法第二百八十七條前段之規定係
    屬告訴乃論之罪。茲告訴人吳仁輝業於八十九年十月十一日具狀撤回對於被告傷
    害罪之告訴，此有其撤回告訴狀附卷可稽，依上開刑事訴訟法之規定，合應諭知
    不受理之判決。惟因公訴人以之與前開論罪科刑部分具有牽連犯之裁判上一罪關
    係，乃不另為此部分公訴不受理之判決，附此敘明。
據上論斷，應依刑事訴訟法第二百九十九條第一項前段，懲治盜匪條例第五條第一項
第一款、第八條，刑法第二十八條、第二百零一條第一項、第二百零五條、第二百十
條、第二百十九條、第三百二十八條第二項、第五十五條、第三十八條第一項第二款
、第三款，罰金罰鍰提高標準條例第一條前段，判決如主文。
中      華      民      國      九十        年      一    月  三十一    日
                                        法  官  莊  深  淵
右正本證明與原本無異。
如不服本判決，應於送達後十日內向本院提出上訴狀（須附繕本），上訴於台灣高等
法院台中分院。
                                        書記官
中      華      民      國      九十        年      一    月  三十一    日
附錄論罪科刑法條
刑法第二百零一條第一項：
意圖供行使之用，而偽造、變造公債票、公司股票或其他有價證券者，處三年以上十
年以下有期徒刑，得併科三千元以下罰金。
刑法第二百十條：
偽造、變造私文書，足以生損害於公眾或他人者，處五年以下有期徒刑。
刑法第三百二十八條：
意圖為自己或第三人不法之所有，以強暴、脅迫、藥劑、催眠術或他法，至使不能抗
拒，而取他人之物或使其交付者，為強盜罪，處三年以上十年以下有期徒刑。
以前項方法得財產上不法之利益或使第三人得之者，亦同。
懲治盜匪條例第五條第一項第一款：
有左列行為之一者，處無期徒刑或七年以上有期徒刑：
一、意圖為自己或第三人不法所有，以強暴、脅迫、藥劑、催眠術或他法，致使不能
    抗拒，而取他人之物或使其交付者。
附表：
編號  物品名稱
一    以吳錦城、胡叔珠名義所偽造發票日均為八十九年三月十日，票號依序為：三
      一八０五二、三一八０五三號，面額各係五十萬元、七十萬元之本票二張。
二    吳仁輝及羅允辰和解契約書上偽造之「吳錦城」、「胡叔珠」署押各一枚。
三    吳仁輝及羅允辰以其名義所出具之本票、和解契約書各二件。


司法院資訊處製作；財團法人民間司法改革基金會備份。
